臺灣臺北地方法院刑事判決　　　　九十一年度訴字第四九四號
公　訴　人　臺灣臺北地方法院檢察署檢察官
被　　　告　丙○○
選任辯護人　顏朝彬律師
上列被告因違反稅捐稽徵法案件，經檢察官提起公訴（九十年度
偵字第一一七九七、二四四八三號），本院判決如下：
    主  文
丙○○無罪。
    理  由
一、公訴意旨略稱：甲○○（業經本院另行判處有期徒刑一年六
    月）係社團法人友愛殘障福利協進會（下稱友愛協會；址設
    臺北市○○區○○路一八四號）之總幹事，與友愛協會理事
    長楊鎮雄（通緝中），因友愛協會募款困難，收支無法平衡
    ，竟共同基於幫助納稅義務人以不正當方法逃漏稅捐及於業
    務文書登載不實復持以行使之概括犯意聯絡，連續自民國八
    十六年一月間起至八十八年十二月間止，對外以友愛協會捐
    款收據金額之百分五至十不等之價格出售予不特定民眾，其
    中部分民眾則將捐款收據另轉售予同事或親友，其方法為：
    甲○○、楊鎮雄等二人先與欲購買友愛協會捐款收據之人聯
    繫後，由甲○○或楊鎮雄依對方需求，在友愛協會或臺北市
    之咖啡廳或麥當勞內，填寫不實之捐款金額於業務上所製作
    之友愛協會捐款收據後，再將該內容不實之捐款收據交付予
    他人，而取得友愛協會捐款收據之個人綜合所得稅納稅義務
    人，明知並未全額實際捐款予友愛協會，仍於申報各該年度
    之個人綜合所得稅時，持該等記載全額捐款不實內容之友愛
    協會捐款收據向各該所屬國稅機關行使，以此方式捐少報多
    ，而被告丙○○即以此方式向乙○○（本院另行通緝）購得
    友愛協會收據，並於申報八十七年度個人綜合所得稅時，不
    實申報新臺幣（下同）九十二萬元之友愛協會收據，而逃漏
    該年度之個人綜合所得稅，因認被告丙○○涉有刑法第二百
    十六條、第二百十五條之行使業務上登載不實文書及稅捐稽
    徵法第四十一條之納稅義務人以不正當方法逃漏稅捐罪嫌等
    語。
二、按犯罪事實應依證據認定之，無證據不得認定犯罪事實，又
    不能證明被告犯罪者，應諭知無罪之判決，刑事訴訟法第一
    百五十四條第二項及第三百零一條第一項分別定有明文。次
    按認定犯罪事實所憑之證據，雖不以直接證據為限，間接證
    據亦包括在內；然而無論直接或間接證據，其為訴訟上之證
    明，須於通常一般之人均不致有所懷疑，而得確信其為真實
    之程度者，始得據為有罪之認定，倘其證明尚未達到此一程
    度，而有合理之懷疑存在時，事實審法院復已就其心證上理
    由予以闡述，敘明其如何無從為有罪之確信，因而為無罪之
    判決，尚不得任意指為違法，最高法院則著有七十六年臺上
    字第四九八六號判例要旨可參。
三、證據能力部分：按刑事訴訟法第一百五十九條第一項規定所
    指「被告以外之人」，包括共同被告、共犯、被害人、告訴
    （發）人等在內。共同被告對於其他共同被告之案件而言，
    為被告以外之第三人，本質上屬於證人，故法院就被告之案
    件對其他共同被告或與被告有共犯關係之人為調查，應依人
    證之調查程序，傳喚該具證人適格之共同被告或共犯到場，
    使令具結，命其立於證人之地位而為陳述，並通知被告及其
    辯護人，使有行使詰問該證人之共同被告或共犯現在與先前
    陳述之瑕疵的機會，以確保其詰問權，並藉以發現實體真實
    。除客觀上有不能受詰問之情形，或被告及其辯護人放棄其
    詰問權者，或另有傳聞證據仍得例外採證之情形之外，如未
    踐行此一訴訟程序，該共同被告或共犯於審判外所為之陳述
    ，即無容許得作為證據之餘地（最高法院九十五年臺上字第
    三四０一號判決要旨參照），查本件之同案被告乙○○於偵
    審中以共同被告身份所為之陳述均係審判外之陳述，而經本
    院多次以證人身分傳喚、拘提同案被告乙○○，均因渠業已
    逃匿而傳居無著之事實，有本院歷次送達證書及囑託拘提無
    著報告書分別附卷得憑，故參諸前揭最高法院判決要旨，同
    案被告乙○○於偵審中以共同被告身份所為之陳述，核屬行
    使交互詰問之例外情形，仍可採為證據。
四、公訴人認被告丙○○涉犯上開罪嫌，係以被告之供述、證人
    即同案被告乙○○、甲○○之證述、被告丙○○之八十七年
    個人綜合所得稅申報資料等，為其論據。訊據被告固承認由
    同案被告乙○○處取得友愛協會九十二萬元收據，並持向稅
    捐單位行使而申報八十七年度個人綜合所得稅之捐贈扣除額
    之事實，惟堅決否認有何行使業務登載不實文書或以不正當
    方法逃漏稅捐之犯行，並辯稱：伊係在八十四、八十五年間
    認識同案被告乙○○，在八十六至八十七年間，同案被告乙○○時常前去伊辦公室希望伊捐款予友愛協會，因伊曾發願
    長期捐款予各慈善單位，所以於八十七年間同意捐款，都是
    同案被告乙○○以電話聯絡通知伊，詢問欲捐款金額後，伊
    即全額將捐款現金交付予同案被告乙○○轉交友愛協會，同
    案被告乙○○並當場交付友愛協會收據予伊，伊所持以申報
    個人綜合所得稅之友愛協會收據均係全額捐款，伊於該年度
    除捐款予友愛協會外，另亦有捐款予其餘慈善團體，伊並非
    購買友愛協會捐款收據而係實際全額捐款等語。經查：
（一）被告曾於申報八十七年度個人綜合所得稅時，檢具友愛協
      會捐款金額共計九十二萬元之收據五紙，持向稅捐單位申
      報該年度個人綜合所得稅之事實，業據被告丙○○於偵審
      中自承無訛，並有該等友愛協會收據在卷可稽（見法務部
      調查局卷第四八至五十頁）。
（二）次查，同案被告乙○○於本院係供稱：伊當時跟被告丙○○聚餐，然後被告丙○○提到想做善事，伊有介紹被告丙○○去捐贈，被告丙○○是全額捐贈，因為伊與被告丙○○比較熟，所以記得是全額捐贈，伊沒有向被告丙○○提
      過可以用一成買收據，被告丙○○說要捐款後，伊就打電
      話給（友愛）協會說被告丙○○要捐款，協會就寫好收據
      ，伊再去拿，然後把錢交給協會（見本院卷二第一八二至
      一八五頁）、並於偵查中否認有何出售友愛協會收據予被
      告而未實際捐款之情事（見偵字第一一七九七號卷第二０
      五頁），是由同案被告乙○○於偵審中歷次供述，均無從
      證明被告有何行使業務上登載不實文書或以不正當方法逃
      漏稅捐之犯行。
（三）再查，證人即同案被告甲○○業已就出售友愛協會收據之
      經過具結證稱：同案被告乙○○在友愛協會係屬介紹捐贈
      人的角色，友愛協會對於從事勸募的人有給收據面額百分
      之五報酬，從事勸募的人實際收到多少捐款友愛協會並不
      清楚，同案被告乙○○通常會將勸募得到的款項以現金方
      式交付給伊，但是有時候她說沒有帶那麼多現金或是捐贈
      本人沒有交付現金而是開支票，同案被告乙○○會先墊而
      開支票給伊，也有可能同案被告乙○○收現金之後再開支
      票給伊，伊不知道同案被告乙○○實際向別人收多少錢，
      伊在因本案開庭之前沒有見過被告本人等語綦詳（見本院
      卷六第一一０至一一六頁），從而由證人甲○○之證詞，
      亦僅可證明友愛協會係以收據面額百分之五之價格與同案
      被告乙○○作為結算標準，至於捐贈人實際交付同案被告
      乙○○之捐贈金額，則尚無從以其證詞判明。
（四）另查，同案被告乙○○因交付予友愛協會之支票二紙，經
      同案被告甲○○轉交他人後未能如期兌現，而遭持票人張
      旻旺對同案被告乙○○提出詐欺取財之刑事告訴，嗣經臺
      灣臺北地方法院檢察署檢察官實施偵查後，以犯罪嫌疑不
      足而為不起訴處分之事實，業據本院依職權調取臺灣臺北
      地方法院檢察署九十年度偵緝字第三一二號詐欺案件全卷
      核閱屬實，並有該卷影本可資勾稽，故足認同案被告乙○○、甲○○間之財務往來關係尚非單純，自不得以同案被
      告乙○○交付同案被告甲○○之金額，遽以推論被告並未
      實際全額捐款。
（五）末查，被告於八十七年度申報捐款九十二萬元，另於八十
      八年度申報捐款六十萬元，然被告業已於九十一年間主動
      補繳八十七年度個人綜合所得稅本稅三十三萬零五百九十
      元、八十八年度本稅七萬八千八百二十七元，並分別補繳
      罰鍰三十四萬三千元、八萬八千元，有財政部臺北市國稅
      局中正稽徵所及財政部臺灣省北區國稅局淡水稽徵所函分
      別附卷得考（見本院卷三第三００頁、本院卷五第二四０
      頁、本院卷四第五三頁、本院卷六第五二頁），然被告主
      動補繳本稅及罰鍰之原因所在多有，或為避免遭拘提管收
      之強制處分，或為免除遭加計滯納金之財產上不利益，尚
      難僅以被告於案發後曾主動補繳上開本稅及罰鍰，即可論
      斷被告有何犯行。
（六）綜上所論，被告於八十七年度由美商瑞泰人壽保險公司所
      受領之薪資所得即達四百六十三萬七千六百二十元，且該
      年度與其配偶之核定所得總額為五百二十五萬九千八百五
      十三元，有財政部臺灣省北區國稅局淡水稽徵所函可參（
      見本院卷三第三００頁），則依其收入資力以觀，被告倘
      於該年度捐贈九十二萬元予友愛協會，所捐款金額僅約占
      其家庭年度所得額之百分之十七，客觀上尚非全無可能，
      且本案同案被告乙○○歷次於偵審中均供稱被告係實際全
      額捐款，核其供詞均與被告所辯相符，另同案被告甲○○
      之證述僅可證明同案被告乙○○係向友愛協會購買收據轉
      售他人，而無從據以認定被告亦係購買收據以資逃漏稅捐
      ，均如前述，本件公訴人所提出之證據並無法證明被告有
      何行使業務上登載不實文書或以不正當方法逃漏稅捐犯行
      ，此外，本院復查無其他積極證據足資證明被告確有公訴
      人所指之上開犯行，揆諸首揭規定及說明，本案既不能證
      明被告犯罪，即應為無罪判決之諭知，以免冤抑。
據上論斷，應依刑事訴訟法第三百零一條第一項，判決如主文。
本案經檢察官葉雅婷到庭執行職務。
中　　華　　民　　國　　96　　年　　11　　月　　13　　日
      　　　　　　　　　刑事第二庭審判長  法　官劉煌基
                                          法  官賴淑美
                                          法  官葉力旗
上正本證明與原本無異。
如不服本判決，應於判決送達後10日內向本院提出上訴狀 (應抄
附繕本)。
                                          書記官周小玲
中　　華　　民　　國　　96　　年　　11　　月　　14　　日
